# 关于股权置换的会计处理，是否正确？

提问人：sparkool 时间：2015-02-05 14:35:23
我公司（B公司）持有自公司C公司60%的股权，本年用 400 万元收购少数股东D公司持有的C公司40%股权。 其中 300 万用现金支付， 100 万用我公司之母公司A公司10%的股权予以置换。置换之后，股权结构为： D公司持有A公司10%，A公司持有B公司100%，B公司持有C公司100%。
请问B公司和A公司的会计处理？
我的理解是这样的： 1 ，B公司收购少数股东股权，公允价值为 400 万，按照权益性交易处理： Dr 长期股权投资 400 万元 Cr 货币资金 300 万元 Cr 资本公积-其他资本公积 100 万元
2 ，A公司接受D公司10%的股权置换，也即A公司的原股东做出10%的出让，原股东属于非货币性交易，但对于A公司而言，只是股东发生了变化，假设该10%股权账面价值为 10 万元，则A公司的会计处理为： Dr 实收资本-原股东 10 万元 Cr 实收资本-D公司10 万元
3 ，在合并层面，因为B公司账面多出了 100 万的其他资本公积，导致A公司调整其投资账面价值： Dr 长期股权投资-B公司-权益调整100 万元 Cr 资本公积-其他资本公积 100 万元。
这样对吗？

回答人：chenyiwei
A、B两公司的合并报表层面均应体现一项购买少数股权的权益性交易。在该权益性交易的过程中还涉及A公司股东代为支付部分收购对价。这部分代为支付的合并对价可看作A公司股东对本会计主体的资本性投入，计入资本公积——资本溢价（注意不是“其他资本公积”）。

提问人：sparkool 时间：2015-02-06 10:16:30
陈老师，假设现在不是换股，而是增发，也即：D公司原持有C公司40%股权的公允价值为 400 万，B公司支付给D公司 300 万，剩余100 万由D公司对A公司增资的方式实现。这样A公司分录为：Dr 长期投资-C公司 100 万元 Cr 实收资本/资本公积 100 万元。 这样似乎又与我们原本希望B公司全资控股C公司有出入。所以我打算，让A、B、D三家公司签署三方协议，“由B公司应支付D公司 400万，D公司应支付给A公司 100 万，三方抹账 100 万元，最终由B公司实际支付给D公司 300 万，同时欠款给A公司 100 万元，D公司无需支付投资款 100 万。”，此安排会有漏洞否？
另外一个其他问题也想一并请教一下陈老师，我公司在国内 33 个省市设立了办事处，主要工作是联系客户并做市场推广销售，上海总公司根据办事处取得的订单进行收款、发货和开票。律师认为我们存在异地经营风险，需要将办事处改为分公司，并办理各地税务登记，缴纳增值税。我的理解是这样的：“虽然市场活动是在各地进行，但是最终的合同、收款、发货都是总公司作为的，办事处销售员只是动动嘴皮子功夫，不满足公司法和税务登记条例说说的“公司在其住所以外设立的从事经营活动的机构”，所以不需要成立分公司”。我的理解对吗？烦请指正。

回答人：chenyiwei
1 、因为你的目的是要达到D对A持股，而B控制C的 100 ％股权。须注意《公司法》对出资形式是有严格要求的，如果是货币出资，则D应把增资款存入A的银行帐户中，否则不认可该出资（《公司法》第二十七条），因此此处涉及到增资等对法律形式有特殊要求的事项时，不应采用往来款抹账的方式。D应把货币 100 万存入A的银行帐户。
2 、“国家工商行政管理总局 商务部 海关总署 国家外汇管理局关于印发《关于外商投资的公司审批登记管理法律适用若干问题的执行意见》的通知（工商外企字[2006]81号）”第二十五条规定：公司登记机关不再办理外商投资的公司办事机构的登记。原已登记的办事机构，不再办理变更或者延期手续。期限届满以后，应当办理注销登记或根据需要申请设立分公司。外商投资的公司的分公司可以从事公司经营范围内的联络、咨询等业务。以办事机构名义从事经营活动的，由公司登记机关依法查处。 对此国家工商行政管理总局的官方“答记者问”如下： 法律上并没有禁止办事处的存在。外商投资企业可以根据需要直接设立从事业务联络性质的办事机构，不再到工商机关登记，这是为了更加方便企业。 关于已经登记的办事机构，《执行意见》明确了处理办法：原已登记的办事机构，不再办理变更或者延期手续；期限届满以后，办理注销登记或根据需要申请设立分公司。 需要说明的是，办事处不再纳入工商登记后，工商机关要根据法定职责一如既往地监管，禁止其从事经营活动。
“关于实施《关于外商投资的公司审批登记管理法律适用若干问题的执行意见》的通知”（工商外企字[2006]102号）第二条第（四）
项对此问题进一步明确如下： 关于办事机构的登记问题，《执行意见》明确了处理办法，即，原已登记的办事机构，不再办理延期手续；期限届满以后，应当办理注销登记或根据需要申请设立分公司。 需要说明的是，法律并未禁止公司办事机构的存在，外商投资企业可根据业务需要直接设立从事业务联络的办事机构，无须办理工商登记。 外商投资的公司的办事机构不再纳入工商登记后，外资登记管理机关应当继续对其监管，禁止其从事经营活动。各被授权局以及从事属地监管的基层工商所在监管执法过程中，对于办事机构从事经营活动的查处应当突出重点，注意把握执法尺度。对于以办事机构名义直接从事商品生产经营或者直接从事服务提供的，依法严格查处；对于情节轻微，危害不大的，应以疏导、规范为主。
因此，对于驻外办事机构，应严格确保不能突破“以办事机构名义直接从事商品生产经营或者直接从事服务提供”的底线，加强对办事机构的监管。在此基础上，应可以消除监管机构对“异地经营”等违法违规事项的疑虑。具体建议与律师再沟通。

提问人：hrtsex 时间：2015-06-18 15:33:02
请教陈版，目前正在操作的一个项目A公司，也存在类似情况，因A公司规模较小，拟收购业务相关联的B公司、C公司作为全资子公司，收购方式为A公司原有股东让渡股权给B公司、C公司的原有股东。
按照您的回复，是否可以理解这种情况也应认定为B公司、C公司实质为A公司股东对本会计主体的资本性投入，计入资本公积—资本溢价呢？
且想继续请教的是：若在收购过程中B公司、C公司均没有进行评估，财务基础也比较薄弱（两套账），公允价值如何认定比较合理呢？

回答人：chenyiwei
1 、对A而言，其经济效果与B、C的股东以B、C的股权对A增资的效果是一致的，应按实质重于形式原则处理。 2 、建议对B、C进行账务清理，根据具体情况确定处理方案。

提问人：hrtsex 时间：2015-06-19 17:02:12
陈版，能给一些具体的思路和建议吗？

回答人：chenyiwei
不知道是对哪些方面有疑问？

提问人：hrtsex 时间：2015-06-22 22:48:57
陈版：“对A而言，其经济效果与B、C的股东以B、C的股权对A增资的效果是一致的，应按实质重于形式原则处理”，如何理解？

回答人：chenyiwei
实际上相当于A的股东代A支付了合并对价，使A取得了B、C的控制权从而形成非同一控制下的合并，因此其效果与B、C的股东直接以B、C的股权对A增资的效果是一致的。

提问人：hrtsex 时间：2015-06-23 22:47:55
陈版，A公司的账务处理是确认长期股权投资的同时，贷记资本公积吗？

回答人：chenyiwei
是。按B、C股权的公允价值确认长期股权投资，同时贷记资本公积。